【裁判字號】    95,訴,2700
【裁判日期】    951012
【裁判案由】    毒品危害防制條例
【裁判全文】
臺灣臺中地方法院刑事判決              95年度訴字第2700號
公  訴  人  臺灣臺中地方法院檢察署檢察官
被      告  甲○○
上列被告因違反毒品危害防制條例案件，經檢察官提起公訴（95
年度毒偵字第2810號），被告於準備程序中就被訴事實為有罪之
陳述，受命法官於聽取當事人之意見後，本院合議庭裁定由受命
法官獨任進行簡式審判程序，判決如下：
    主    文
甲○○施用第一級毒品，累犯，處有期徒刑柒月。
    犯罪事實
一、甲○○前於民國89年間因偽造文書案件，經台灣高等法院台
    中分院以90年度上訴字第59號判決判處有期徒刑3月確定，
    於90年11月14日易科罰金執行完畢；復於90年間因施用毒品
    案件，經本院以裁定送觀察、勒戒後，認有繼續施用毒品之
    傾向，再以裁定令入戒治處所施以強制戒治，嗣經本院於90
    年10月9日以90年度毒聲字第4976號裁定停止戒治交付保護
    管束，復於91年2月18日經本院以91年度毒聲字第546號裁定
    撤銷停止戒治令入戒治處所強制戒治，而於92年4月25日執
    行完畢出所；又於93年間，因施用毒品案件，經本院以93年
    度訴字第531號判處有期徒刑8月確定，於95年4月19日假釋
    出獄。詎甲○○仍不知悔改，於上開強制戒治執行完畢後5
    年內，復基於施用第一級毒品海洛因之犯意，於95年5月29
    日上午10時許，在台中市南屯區楓樹里互榮巷22號其住處，
    以針筒注射之方式，施用第一級毒品海洛因1次。嗣於95年6
    月1日9時35分許，因假釋付保護管束中，至台灣台中地方法
    院檢察署接受尿液檢驗，因而查知上情。
二、案經台灣台中地方法院檢察署檢察官自動檢舉偵查起訴。
    理  由
一、上開揭犯罪事實，業據被告甲○○於本院行準備程序及審理
    中坦承不諱，且被告經採集尿液送請詮昕科技股份有限公司
    檢驗結果，確呈嗎啡陽性反應，有濫用藥物尿液檢驗報告1
    紙在卷可參（報告編號：00000000號，見偵卷第3頁），是
    被告上開自白，應與事實相符而值採信。又被告於90年間因
    施用毒品案件，經本院以裁定送觀察、勒戒後，認有繼續施
    用毒品之傾向，再以裁定令入戒治處所施以強制戒治，嗣經
    本院於90 年10月9日以90年度毒聲字第4976號裁定停止戒治
    交付保護管束，復於91年2月18日經本院以91年度毒聲字第
    546號裁定撤銷停止戒治令入戒治處所強制戒治，而於92年4
    月25日執行完畢出所等情，有台灣高等法院被告前案紀錄表
    、台灣台中地方法院檢察署刑案資料查註紀錄表等附卷可佐
    。被告於強制戒治執行完畢釋放後，5年內再犯施用毒品罪
    ，事證明確，其犯行洵堪認定，自應依法論科。
二、核被告所為，係犯毒品危害防制條例第10條第1項之施用第
    一級毒品罪。被告施用海洛因前之持有海洛因之低度行為，
    應為其施用之高度行為所吸收，不另論罪。查被告行為後，
    刑法及刑法施行法業於94年2月2日經總統以華總一義字第
    09400014901號令修正公布，並於95年7月1日施行（下稱新
    刑法，修正前刑法下稱舊刑法），被告有如犯罪事實欄所示
    刑案之執行情形，此有臺灣高等法院被告前案紀錄表1份附
    卷可稽，其於5年以內再故意犯本件有期徒刑以上之罪，不
    論依修正前之刑法第47條，或修正後之刑法第47條第1項之
    規定，均構成累犯，對被告而言並無有利或不利之情形，應
    逕依修正前之刑法第47條，論以累犯，並依法加重其刑。爰
    審酌被告經歷多次觀察勒戒及強制戒治之處遇措施後，猶未
    能深切體認毒品危害己身之鉅，及早謀求脫離毒害之道，反
    而於出所後伺機再犯，未見有何收斂、警惕之意，足徵被告
    依賴毒品至深，自有使其接受相當時期監禁以敦化性情之必
    要，惟念及被告於法院審理時尚能坦承犯行，且施用毒品固
    戕害個人健康至深，然就他人權益之侵害仍屬有限，及其犯
    罪目的、手段、智識程度等一切情狀，量處如主文所示之刑
    ，以示懲儆。
三、至檢察官移送併案審理（95年度毒偵字第3628號）即被告於
    95年7月28日為警查獲施用第一級毒品海洛因之犯行部分：
    按刑法第56條連續犯之規定業於94年1月7日修正公布刪除，
    並於95年7月1日施行，而依新法對於上開反覆實施犯罪模式
    之對應處置，除合於「接續犯」或「包括一罪」之情形外，
    則僅能依數罪併罰之規定個別處斷。而依最高法院86年台上
    字第3295號判例意旨，數行為於同時同地或密切接近之時地
    實施，侵害同一之法益，各行為之獨立性極為薄弱，依一般
    社會健全觀念，在時間差距上，難以強行分開，在刑法評價
    上，以視為數個舉動之接續施行，合為包括之一行為予以評
    價，較為合理，方屬接續犯之範疇，足見「接續犯」之成立
    ，係以時、空密接性為前提要件，即透過對於同一法益之同
    種類侵害行為繼續不間斷之實行，業已稀釋個別行為之獨立
    性，致使刑法評價時將之視為單一、整體之犯罪行為，以符
    合社會一般人對於行為概念之認知，並與行為人之犯罪目的
    相互結合；至於學理上「包括一罪」概念中，與施用毒品之
    犯罪型態較有關聯者，應屬「集合犯」之態樣，此即依一般
    社會通念，特定犯罪行為具有反覆實施之特性，立法者於制
    定刑罰法律之初，亦已認知該種行為類型之反覆性，而有意
    藉由法條中客觀構成要件之行為要素，涵括上開具有反覆實
    施特性之數個犯罪行為，仍僅接受一次刑法之評價為已足；
    然施用毒品犯罪，或為零星偶一之施用，是自難認立法者於
    制定刑罰法律之初，已認知該種行為類型之反覆性，且有意
    藉由法條中客觀構成要件之行為要素，涵括上開具有反覆實
    施特性之數個犯罪行為。基上，多次施用毒品犯罪之行為，
    當無論以「集合犯」之餘地，此時則應回歸一般刑法上行為
    單、複數之認定，而予論罪科刑，較稱妥適。而查，施用海
    洛因之人，其尿液一般可檢驗出海洛因代謝物之最長時間為
    施用後2至4天，此有行政院衛生署管制藥品管理局93年12月
    2日管檢字第0930011566號函可參，且查，本案被告施用海
    洛因之時間，與併案部分相距1月有餘，其間亦無任何證據
    足資證明被告有接續施用海洛因之情形，上開移送併案施用
    海洛因之犯行與經起訴論罪部分之犯行間，明顯可分而具有
    獨立性，自核與前揭最高法院86年台上字第3295號判例所稱
    「數行為於同時同地或密切接近之時地實施」之特性並不相
    符，已難認合於「接續犯」之前提要件，且亦不能依「集合
    犯」逕將被告上開施用海洛因之犯行論以「包括一罪」。故
    而，檢察官移送併案審理部分之被告所為，既應依新法處斷
    ，而其施用海洛因之犯行至少將被評價為二個以上獨立行為
    ，自當論以數罪而分論處罰，是此部分應退由檢察官另行處
    理。
據上論斷，應依刑事訴訟法第273條之1第1項、第299條第1項前
段，毒品危害防制條例第10條第1項，刑法第2條第1項、第11條
、修正前刑法第47條，判決如主文。
本案經檢察官乙○○到庭執行職務。
中    華    民    國    95    年    10    月    12    日
                      刑事第二庭  法  官  陳姵君
右正本證明與原本無異。
如不服本判決，應於送達後十日內向本院提出上訴狀（須附繕本
），上訴於臺灣高等法院臺中分院。
                                  書記官  莊金屏
中    華    民    國    95    年    10    月    12    日
附錄所犯法條：
毒品危害防制條例
第十條第一項：施用第一級毒品者，處六月以上五年以下有期徒
刑。


司法院資訊處製作；財團法人民間司法改革基金會備份。
